臺灣臺南地方法院刑事裁定　　　　 96年度聲羈更(三)字第3號
聲　請　人　臺灣臺南地方法院檢察署檢察官
被　　　告　甲○○
選任辯護人　蘇正信律師
　　　　　　林石猛律師
　　　　　　賴鴻鳴律師
上列被告因賭博、詐欺及違反洗錢防制法等案件，經檢察官聲請
羈押，本院裁定如下：
    主  文
聲請駁回。
甲○○應提出新台幣伍佰萬元之保證金。
    理  由
一、聲請意旨略以：被告甲○○夥同共犯黎紹君（綽號君仔，現
    羈押中）、周宏哲（綽號阿哲，已到案）、賴自強（綽號白
    董，未到案）等人，基於詐欺之犯意聯絡，自民國95年4 月
    起迄至96年8月22日止，基於意圖為自己及他人不法所有之
    意圖，由黎紹君出面與中華職棒聯盟中信鯨球隊之隊員曾漢
    洲聯繫，要求曾及其他球員在特定場次之職棒比賽中放水，
    並二度交付新台幣（下同）200萬元、多次邀宴及提供信用
    卡予曾漢洲使用，作為打球放水之代價。曾漢洲則要求同球
    隊球員鄭昌明、陳健偉、紀俊麟、黃貴裕配合打放水球，並
    轉交上開球員每人各300,000元。被告等人利用上開方式取
    得操控職棒比賽之結果後，即與賴自強、周宏哲及張志國等
    人基於營利之意圖，經營簽賭站，供不特定賭客下注簽賭，
    或與賭客對賭，詐取500萬元以上之不法彩金。又被告為掩
    飾、隱匿上開詐取不法金錢，再由周宏哲利用張志國、黃景
    堯等多人之帳戶，並在陽信銀行行員許鳳琴協助下從事洗錢
    行為，因認被告涉有刑法第266條賭博罪嫌、第268條聚眾賭
    博罪嫌、第339條第1項詐欺取財罪嫌，及洗錢防制法第11
    條第1項違反同條例第2條第1項、第3條第2項第1款等罪嫌重
    大。因被告上開罪嫌尚有共犯賴自強、綽號「將慎」等人未
    到案，相關洗錢資金流向，亦有繼續清查之必要，被告如未
    羈押，恐有串證、湮滅證據之虞，及對於所犯罪嫌有反覆實
    施之虞，爰依據刑事訴訟法第101條第1項第2款及第101條之
    1第7款規定，聲請准予羈押被告等語。
二、按被告經法官訊問後，認為犯罪嫌疑重大，而有逃亡或有
    事實足認為有逃亡之虞者有事實足認為有湮滅、偽造、變
    造證據或勾串共犯或證人之虞所犯為死刑、無期徒刑或最
    輕本刑為5年以上有期徒刑之罪等情形之一，非予羈押，顯
    難進行追訴、審判或執行者，得羈押之。又被告經法官訊問
    後，認為犯刑法第339條之詐欺罪，其嫌疑重大，有事實足
    認為有反覆實施同一犯罪之虞，而有羈押之必要者，得羈押
    之。被告經法官訊問後，雖有第101條第1項或第101條之1第
    1項各款所定情形之一而無羈押之必要者，得逕命具保、責
    付或限制住居。其有第114條各款所定情形之一者，非有不
    能具保、責付或限制住居之情形，不得羈押。及羈押之被告
    ，有所犯最重本刑為3年以下有期徒刑、拘役或專科罰金
    之罪懷胎五月以上或生產後二月未滿者現罹疾病，非保
    外治療顯難痊癒者，如經具保聲請停止羈押，不得駁回。此
    刑事訴訟法第101條第1項、第101條之1第1項第7款、第101
    條之2及第114條分別定有明文。
三、本院合議庭依聲請人意旨所載內容，參酌聲請人釋明之相關
    證據資料，並訊問被告甲○○後，對於被告所涉嫌犯罪部分
    ，論述如下：
  (一)刑法第266條賭博罪嫌部分：
  1.查被告於本院調查程序中，業已坦承簽賭之事實，且到案之
    共犯亦供稱為被告下注簽賭及接受被告簽賭之情，是其涉犯
    賭博罪嫌固屬重大。
  2.惟賭博罪係專科罰金之罪，非屬上揭刑事訴訟法第101條及
    同條第101條之1規定所列得羈押罪名之一，且依被告之狀況
    ，亦無不能具保、責付或限制住居之情形，聲請人以被告涉
    犯賭博罪嫌重大為由，聲請羈押被告，尚有未合，不能准許
    。
  (二)刑法第268條聚眾賭博罪嫌部分：
  1.查被告雖否認與黎紹君、周宏哲或賴自強等人聚眾賭博之情
    ，但由被告與黎紹君於96年4月28日16時43分39秒之電話譯
    文，被告詢問黎紹君「我們的盤是什麼盤？」黎紹君答稱「
    來PK-320支，一贏75-249支，一贏半660支，一贏25- 355
    支，一平2375支，一輸25-241支，總數4200支。」，被告接
    著問「這樣我們是賺還是賠？」黎紹君答稱「這樣是賺。」
    。之後黎紹君詢問被告「‧‧再來現在這邊的盤是要讓人一
    平還是怎樣？」「因為一平2375支」，被告答稱「都給他們
    一平，讓他們沒有輸球就好了」之內容，同日黎紹君復稱「
    那個對岸的打來，說那個反正今天公司的他們代寫的部分大
    家都弄到不好的盤」、「意思是說看我們這邊贏的部分可不
    可以撥給他們」，被告答稱「沒有關係」、「喔好」，等語
    。及黎紹君與莊日嘉於96年4月29日會算賭盤情形時，黎紹
    君對莊日嘉表示，「老闆」有強調，沒有要跟你算96水（即
    抽佣之意），‧‧之後二人進行會算之對話，於會算完後，
    黎紹君稱「那就92.5是不是？」莊日嘉稱「好沒錯，你叫老
    闆聽」，黎紹君稱「等一下」，之後就改由被告與莊日嘉對
    話，莊日嘉告知「我明天也會匯200萬過去你那邊」，被告
    答稱「不用匯」、「交代不用匯」等內容，由被告詢問賭盤
    盤口之狀況，且具有決定是否讓賭客輸贏及撥盤予其他組頭
    權利等情觀之，顯非僅係簽賭下注之賭客而已，其已涉有共
    同經營簽賭站聚集不特定人賭博之情，涉犯聚眾賭博罪嫌重
    大。
  2.惟聚眾賭博罪嫌並非上揭刑事訴訟法第101條之1規定所列羈
    押罪名之一，復為最重本刑三年以下有期徒刑之罪，而依被
    告狀況，並無不能具保、責付或限制住居之情形，依前開刑
    事訴訟法第114條規定，聲請人以被告涉犯聚眾賭博罪嫌重
    大為由，聲請逕行羈押被告，於法不合，亦難准許。
  (三)刑法第339條第1項詐欺取財罪嫌部分：
  1.被告雖亦否認與黎紹君或賴自強等人利用中信鯨隊之球員打
    假球方式控制比賽結果，再向其他組頭下注或與黎紹君、周
    宏哲等人共同經營之賭站供不定人對賭，詐取不法所得之情
    。但查，黎紹君曾以現金、邀宴或提供信用卡之方式為代價
    ，要求曾漢洲及其他球員在職棒比賽中放水乙節，業據證人
    曾漢洲及紀俊麟證述明確，並有信用卡扣案可查，是以黎紹
    君與曾漢洲及其他球員間，故意於比賽中放水之方式，控制
    比賽結果之情，並非無據。
  2.且由被告與黎紹君於96年4月28日之監聽譯文，被告詢問黎
    紹君事情辦好沒？黎紹君回答已與中信鯨隊某球員講好了或
    正在與某球員談等內容（基於偵查不公開，不記載球員代號
    或綽號）。翌日凌晨二人之監聽譯文，被告復詢問黎紹君「
    你跟他說的怎樣？黎紹君稱「他現在在那邊，說可不可以不
    要用到3這樣子」被告答稱「那個沒關係，我們便看，到時
    候如果用過3我們就不要玩就好了」等語。再對照黎紹君其
    他監聽譯文及96年4月29日中信鯨隊與La-New熊比賽結果，
    中信鯨得分適巧即為3分。再二人於96年5月6日監聽譯文，
    被告指示黎紹君叫「明峰」之人進入球場比動作，黎紹君隨
    即回報「明峰」之人要進去了，之後被告表示「一平也買」
    等情。並對照聲請人提出中信鯨隊於96年4月28日、96年4月
    29 日及96年5月6日之比賽賽程中，若干球員表現狀況異常
    之處等情節。被告雖未直接與職棒球員聯繫，但其透過黎紹
    君指示球員打假球之嫌疑已然重大。
  3.被告涉嫌利用黎紹君與中華職棒球員聯繫，指示若干球員打
    假球，以此方式控制比賽結果後，除向其他組頭簽賭下注外
    ，亦與周宏哲等人共同經營簽賭站，供不特定賭客簽賭職棒
    比賽，而與之對賭，因此詐取簽注金或彩金，顯涉犯詐欺取
    財犯行。又依聲請人提供之相關賽程及資金流向資料，其他
    共犯或證人曾漢洲之陳述，黎紹君要求球員配合打假球之行
    為，於95年4月間即已開始，並持續至今年度，尤其96年4月
    28日、29日及5月6日之通聯譯文，更有被告明顯指示黎紹君
    與球員聯繫之情，顯然被告與共犯等人所涉詐欺取財之行為
    ，已持續一段期間，並有反覆實施之可能。
  4.另被告所涉詐欺取財罪嫌部分，與此詐欺犯行有重要關係之
    人除共犯黎紹君、周宏折等人外，依據監聽譯文內容，尚有
    共犯賴自強、「明峰」二人，其中「「明峰」之人曾於職棒
    比賽時前往球場進行比手勢之舉，而賴自強曾於電話中稱呼
    被告為「老闆」，與黎紹君之對話中，亦有談及盤口狀況，
    甚至二人某次以電話通訊時，中途改由中信鯨球員曾漢洲與
    賴自強通話，談及球員狀況等情，可見二人之角色與被告之
    詐欺犯行關連甚深，因二人迄今尚未到案，被告為脫免詐欺
    取財罪嫌，即有與二人勾串之可能。
  5.本院綜合相關事證，認被告涉犯詐欺取財罪嫌重大，且有勾
    串共犯及反覆實施詐欺取財犯行之虞。是以，聲請人依上開
    刑事訴訟法101條第1項第2款及101條之1第1項第7款，聲請
    羈押被告甲○○，於法有據。
  (四)洗錢防制法第11條第1項違反同條例第2條第1項、第3條第2
    項第1款部分：
  1.查聲請人主張被告將詐欺之不法所得，透過銀行進行洗錢，
    涉嫌違反洗錢防制法云云。然查，聲請人提出被告使用之相
    關人頭帳戶資料，雖有數十萬元至數百萬元不等之金錢進出
    ，但資金進出時間，均在96年7月13日之前，斯時依修正前
    洗錢防制法第3條第2項第1款尚未規範詐欺取財之不法所得
    逾500萬元，屬於洗錢防制法所稱之重大犯罪，得論以違反
    洗錢防制法之罪。再者，依其他共犯之陳述及監聽譯文，被
    告甲○○簽賭範圍包含美國職棒及中華職棒比賽，及其簽賭
    中華職棒賽程，除中信鯨隊比賽外，尚有其餘職棒球隊，因
    此聲請人提出之資金進出資料，數額雖逾500萬元，但不足
    認定該資金全部均屬詐欺犯罪之不法所得。因此，被告涉犯
    洗錢防制法之罪嫌並非重大，而與羈押要件不符，聲請人就
    此部分之聲請，不能准許。
四、本案關於適用地方制度法第51條部分：
  (一)按直轄市議員、縣（市）議員、鄉（鎮、市）民代表除現行
    犯、通緝犯外，在會期內，非經直轄市議會、縣（市）議會
    、鄉（鎮、市）民代表會之同意，不得逮捕或拘禁。地方制
    度法第51條定有明文。刑事被告之羈押顯屬拘禁無疑，是刑
    事被告之羈押自應受前開地方制度法之限制，如刑事被告合
    於前開地方制度法第51條之規定，自非經直轄市議會、縣（
    市）議會、鄉（鎮、市）民代表會之同意，不得羈押。
  (二)本件檢察官拘提被告後，向本院聲請羈押，經本院駁回聲請
    ，由檢察官提起抗告，先後三次經臺灣高等法院臺南分院撤
    銷發回本院審理。惟臺南縣議會於本院96年10月5日開庭審
    理本案時，已自96年10月4日起至同年月12日止舉行臨時會
    ，有96年10月2日南縣議議字第0960002154號函可稽。被告
    為臺南縣議員並擔任議長職務，本院審酌是否羈押被告時，
    自應考量前開羈押障礙事由。
  (三)雖檢察官主張被告如合於羈押要件，則可由法院先行裁定羈
    押，俟取得議會同意時再執行羈押。惟羈押目的係為保全證
    據或被告，使刑事追訴、審判、執行不致難以進行，以確保
    國家刑罰權之實現（刑事訴訟法第101條第1項）；或預防犯
    罪之反覆實施（刑事訴訟法第101條之1第1項），顯具有即
    時性，故法院於受理羈押之聲請後，應即時訊問（刑事訴訟
    法第93條第5款）。從而，法院為羈押之裁定（刑事訴訟法
    第404條）或處分（刑事訴訟法第416條第1項）顯與一般裁
    定可先裁定後再送執行不同，亦即羈押之強制處分不得與執
    行分離，否則即無法達羈押之目的。況且，如使羈押之裁定
    與執行分離，則羈押之執行（強制處分）本身是否即為另一
    裁定或處分？可否抗告（刑事訴訟法第404條）或聲請所屬
    法院撤銷或變更之（刑事訴訟法第416條第1項）？在裁定後
    與執行前如有其他新發生之羈押障礙事由（如刑事訴訟法第
    114條第2款、第3款），或羈押原因消滅，應如何處理？需
    否撤銷羈押？可否聲請停止羈押？在理論上將無法完整說明
    。據此，本院認羈押之裁定尚不得與執行分離，法院審酌刑
    事被告是否符合羈押要件時，應同時審酌羈押障礙事由是否
    存在，如有羈押障礙事由自不得逕為羈押之強制處分而應考
    量可否以其他替代性質之強制處分代之。
  (四)另為符合前開地方制度法之規定，法院是否得先行函請議會
    同意再為羈押之裁定？本院認為基於羈押訊問之即時性及羈
    押之證據或被告保全、反覆犯罪預防性質，並不適合由法院
    先函請議會同意羈押後再行訊問被告並裁定。況法院於開庭
    訊問被告前，並無是否羈押被告之特定立場，自無先行函請
    議會同意羈押之理。至於聲請法院羈押被告之檢察官，因拘
    提逮捕被告時（逮捕前置主義），即應先取得議會同意，且
    檢察官聲請羈押時，其立場即在請求法院羈押被告，故制度
    設計上，宜由檢察官取得議會同意，俾先排除此羈押障礙事
    由。尤有甚者，如認法院於裁定是否羈押時，有排除羈押障
    礙事由之義務，則在刑事訴訟法第114條第2款、第3款之情
    形，檢察官聲請法院羈押被告後，法院須俟被告生產後滿二
    月或疾病改善至可不需保外就醫時等羈押障礙事由消失時再
    為裁定，顯與法規範意旨有違。
  (五)本案具體運作時，因即時抗告制度不完善，且抗告法院僅為
    發回裁定，而不自為裁定，以致全案在原審法院與抗告法院
    間多次往返，產生時間差，並在此期間內發生羈押障礙事由
    。雖尚不得因事後發生羈押障礙事由認檢察官原來之聲請不
    合法。然在制度設計上，為解決此種不合理現象，應朝即時
    抗告制度之建立及抗告法院即時自為裁定方向為之，不應由
    法院自行排除羈押障礙事由或責令法院俟羈押障礙事由消失
    後再為裁定。法院應僅單純基於中立之立場審酌刑事被告是
    否符合羈押要件及有無羈押障礙事由存在，如有羈押障礙事
    由存在，縱符合羈押要件，亦不得逕予羈押。
五、綜上所述，本件被告雖涉犯詐欺取財罪嫌重大，且該案尚有
    共犯賴自強及「明峰」者未到案，被告有與之勾串及反覆實
    施詐欺取財犯行之虞，業已符合羈押之要件。然因被告現為
    臺南縣議員並擔任議長職務，而臺南縣議會於本院96年10月
    5日開庭審理本案時，已自96年10月4日起至同年月12日止舉
    行臨時會，則本院審酌是否羈押被告時，自應併予考量前地
    方制度法第51條規定，不得逕行諭知羈押被告而改採其他替
    代羈押之強制處分，爰駁回聲請人之聲請，改諭知被告以新
    台幣伍佰萬元具保。
六、依刑事訴訟法第220條，裁定如主文。
中　　華　　民　　國　　96　　年　　10　　月　　5 　　日
           　　　 刑事第四庭  審判長法　官 鄭文祺
                                    法  官 黃翰義
                                    法  官 許蕙蘭
以上正本證明與原本無異
如不服本裁定應於送達後5日內向本院提出抗告狀
            　　　　　　　　　　書記官　卓春成
中　　華　　民　　國　　96　　年　　10　　月　　5 　　日
